臺北高等行政法院判決　　　　　　　　　　　　　　九十二年度訴字第二九一九號
　　　　　　　　　　　　　　　.
　　原　　　告　東森華榮傳播事業股份有限公司
　　代　表　人　甲○○
　　訴訟代理人　乙○○
　　被　　　告　行政院新聞局
　　代　表　人　林佳龍（局長）
　　訴訟代理人　丙○○
右當事人間因衛星廣播電視法事件，原告不服行政院中華民國九十二年五月一日院臺
訴字第○九二○○八四一○一號訴願決定，提起行政訴訟。本院判決如左：
　　主  文
原告之訴駁回。
訴訟費用由原告負擔。
　　事  實
一、事實概要：緣原告經營之「東森新聞Ｓ頻道」於九十一年十月二十九日二十一時
    播出之「社會追緝令」節目，於報導「巫山雲雨，閨房密術－九九神功」時，播
    出練功者吊功前之準備動作揉拍甩扯畫面，經被告召開廣播電視節目及廣告諮詢
　　會議評鑑認定逾越普遍級規定，被告以其違反行為時衛星廣播電視法第十八條第
　　一項及電視節目分級處理辦法第十三條規定，且該頻道前因違反節目管理規定，
　　經被告分別以九十一年二月二十二日新廣四字第○九一○六二一三三七號、九十
　　一年六月十日新廣四字第○九一○六二三四八一號及九十一年十二月十一日新廣
　　四字第○九一○六二六二七六號行政處分書處罰在案，乃依同法第三十七條第一
　　項第一款規定，以九十一年十二月二十六日新廣四字第○九一○六二六四二五號
　　行政處分書處原告罰鍰新臺幣（下同）三十五萬元，並請立即改正，逾期不改正
　　，將按次連續處罰。原告不服，提起訴願，遭決定駁回，遂提起本件行政訴訟。
二、兩造聲明：
　　(一)原告聲明：1.訴願決定及原處分均撤銷。
　　　　　　　　2.訴訟費用由被告負擔。
　　(二)被告聲明：1.駁回原告之訴。
                2.訴訟費用由原告負擔。
三、兩造之爭點：被告認定原告製播「社會追緝令」節目有關「九九神功」之相關報
    導逾越普遍級規定，認其違反行為時衛星廣播電視法第十八條第一項及電視節目
    分級處理辦法第十三條規定，乃依同法第三十七條第一項第一款規定，處原告罰
    鍰三十五萬元，並請立即改正，逾期不改正，將按次連續處罰，是否適法？
　　(一)原告主張之理由：
　　1.查原告製播「社會追緝令」節目有關「九九神功」之相關報導應無違反普遍級
　　　之虞：
　　　(1)查「九九神功」係一古老之氣功法門，歷史久遠，並非現代人所創，與一般
　　　　所稱之「少林神功」、「武當神功」等中國武功門法之名稱並無二致，此觀
　　　　九十一年十一月間所舉辦之「二○○二年第一屆健康博覽會」之表演內容即
　　　　徵明瞭，「九九神功」與少林武術（猴拳、醉拳、十八銅人陣）、有氧舞蹈
　　　　、瑜珈等運動同台競藝，顯見「九九神功」亦為健康武術運動之一種。此合
　　　　先陳明。
　　　(2)按「東森新聞Ｓ頻道」係全頻道播出新聞節目之頻道，而新聞事件包羅萬象
　　　　，新聞媒體從業者身為民眾「知之代理人」，莫不以提供觀眾真實、特出之
　　　　報導為職志。原告製播「社會追緝令」節目，亦本於報導真實、反映社會，
　　　　進而達到社會教育之目的。就本案而言，該節目製作之「巫山雲雨，閨房密
　　　　術－九九神功」單元中有關九九神功之報導，旨在介紹此一古老之氣功門法
　　　　，此門氣功係透過人體會陰穴，增強中醫所謂「外腎」、「中精」之功能，
　　　　進而達到增強體力、延年益壽之養身目的，此乃中國武術之一門。而任何運
　　　　動於實際操演前均需先行暖身，以避免運動傷害，九九神功亦然。是以練功
　　　　者於練功前需進行下體揉拉甩拉之必要準備動作，此實乃極為健康、正當之
　　　　暖身動作。茲因練功者均著有寬鬆衣物，故此一動作進行之際，練功者係將
　　　　手伸入寬鬆衣物下為之，不僅無任何裸露情形，且手部及下體均為衣物所遮
　　　　蓋，實際上並無法看到揉拉甩拉之動作。該節目製作單位在節目畫面之處理
　　　　上，確合於普遍級規範，並無任何不當。
　　　(3)再者，該單元並輔以教練（即氣功大師涂金泉）及中醫師之解說，闡釋九九
　　　　神功此一古老氣功之理論基礎、練功方式、注意事項、強身健體之功能等等
　　　　，使觀眾對此一氣功門法有更進一步之了解，增進觀眾氣功養身之知識，其
　　　　製作宗旨及內容甚為健康正面，故該節目報導畫面雖有練功者之暖身動作，
　　　　然觀眾收看之時，絕不至因練功者有揉拉甩拉之暖身動作，而以猥褻視之；
　　　　況其動作為衣物所遮蓋，並無裸露，絕不致危害兒童或青少年身心健康。就
　　　　一般社會通念而言，其節目內容，實無任何違反普遍級規定之可言。
　　2.綜上所陳，原告所製播之節目「社會追緝令」節目有關「九九神功」內容確無
　　　任何違反普遍級尺度之情事，原處分及訴願決定殊有違誤。
　　(二)被告主張之理由：
    1.按衛星廣播電視法第十八條第一項規定：「主管機關應訂定節目分級處理辦法
　　　。衛星廣播電視事業及境外衛星廣播電視事業應依處理辦法規定播送節目。」
　　　又電視分級處理辦法第十三條規定：「新聞報導得不標示級別，其畫面應符合
　　　普級規定。」違反者，依同法第三十五條第三款規定，予以警告。同法第三十
　　　七條第一款復規定：「衛星廣播電視事業或境外衛星廣播電視事業於一年內經
　　　處罰二次，再有前二條（第三十五條、第三十六條）各款情形之一者，處新臺
　　　幣二十萬元以上二百萬元以下罰鍰，並通知限期改正，逾期不改正者，得按次
　　　連續處罰。」
　　2.按「電視節目分級處理辦法」第十三條規定：「新聞報導節目得不標示級別，
　　　其畫面應符合普級規定。」原告所經營之「東森新聞Ｓ頻道」於九十一年十月
　　　二十九日二十一時播出之「社會追緝令」節目，於報導「巫山雲雨，閨房密術
　　　－九九神功」新聞時，播出練功者吊功前之準備動作揉拍甩拉畫面（側錄帶可
　　　作佐證），核其行為，均已逾越「普」級規定。被告認定前開違法事實，已違
　　　反電視節目分級處理辦法第十三條「新聞報導節目得不標示級別，其畫面應符
　　　合普級規定。」之規定至明。
　　3.次查，新聞報導節目雖具有真實報導之特殊性，但製播時仍應遵守衛星廣播電
　　　視法相關法令規範；何況善盡社會道德責任為大眾傳播媒體應盡義務，製播之
　　　新聞報導內容、畫面，自不得有影響兒童、少年身心健康及妨害善良風俗之虞
　　　。再者，「新聞自由」雖源於人民「知的權利」，若新聞自由侵犯個人名譽、
　　　隱私或公共利益時，法律自當予以介入限制，故絕非任何事件皆可以新聞自由
　　　之名目做為新聞報導之保護傘。且新聞報導重複播送直入收視觀眾廳堂，以「
　　　知的權利」為名，謀提高收視率之實，縱使原告辯稱係以教育民眾為目的，仍
　　　無法免除違法事實所應負之責任。另，被告基於保障、監督之立場，訂定電視
　　　節目分級處理辦法，於第九條特予附表例示說明各種級別及不得播出之內容，
　　　俾供衛星廣播電視節目業者遵行，自應有其客觀性及適用一般性，原告對於上
　　　開規定，基於業者知法守法之義務，當應知之甚稔，對於新聞節目之播出，尤
　　　應秉持「普遍級」之尺度，在公共利益及知的權利兼顧下，謹慎為之。
　　4.復查，被告對於違規案件之認定向極重視，為避免被告少數同仁之主觀好惡即
　　　對業者做成處分，影響業者權益，並保持被告在專業觀念上能與社會脈動與時
　　　俱進，特邀請社會各界公正、客觀之專業人士擔任「廣播電視節目暨廣告諮詢
　　　委員」，不定期召開會議，諮詢委員審酌個案陳述意見，提供被告在節目認定
　　　上之客觀諮詢意見，被告再就個案情節輕重與該頻道之核處紀錄依據法律規定
　　　本於職權作出是否處罰之認定。系爭節目內容業經被告九十一年十二月五日之
　　　召開之「廣播電視節目暨廣告諮詢會議」認定明顯涉及違反電視節目分級處理
　　　辦法，已違反衛星廣播電視法第十八條第一項規定。被告依法核處，誠屬適當
　　　及適法，並未有過於主觀、不符社會通念之處。另衛星廣播電視法第三十七條
　　　第一項第一款規定之適用對象為：衛星廣播電視事業及境外衛星廣播電視事業
　　　有一年內經處罰二次，再有前二條（第三十五條、第三十六條）各款情形之一
　　　者。原告因違反同法規定並經被告分別於九十一年二月二十二日新廣四字第○
　　　九一○六二一三三七號、九十一年六月十日新廣四字第○九一○六二三四八一
　　　號及九十一年十二月十一日新廣四字第○九一○六二六二七六行政處分書核處
　　　在案，被告依法核處，誠無不當。原告所持理由係規避責任之詞，冀邀寬免，
　　　顯不足信。
　　5.綜右論述，原告經營衛星廣播電視事業，卻未盡媒體人之責，遵守法律，今違
　　　法播出，自應負法律責任。被告審酌其違法情節，依法核處，認事用法尚無不
　　　合。
　　理  由
一、原告之代表人原為王令麟，訴訟中變更為甲○○（有公司基本查詢資料表附卷可
    按）；又被告之代表人原為葉國興，訴訟中變更為黃輝珍，嗣又變更為林佳龍；
    ，茲據兩造新任代表人各自聲明承受訴訟，均無不合，應予准許。
二、按主管機關應訂定節目分級處理辦法，衛星廣播電視事業及境外衛星廣播電視事
    業應依處理辦法規定播送節目，為衛星廣播電視法第十八條第一項所規定。違反
    者，依同法第三十五條第三款規定，予以警告。又衛星廣播電視事業及境外衛星
    廣播電視事業一年內經處罰二次，再有前二條各款情形之一者，處二十萬元以上
    二百萬元以下罰鍰，並通知限期改正，逾期不改正者，得按次連續處罰，復為同
    法第三十七條第一項第一款所明定。次按電視節目分級處理辦法第十三條規定，
    新聞報導節目得不標示級別，其畫面應符合普級規定。
三、本件被告以原告經營之「東森新聞Ｓ頻道」於九十一年十月二十九日二十一時播
    出之「社會追緝令」節目，於報導「巫山雲雨，閨房密術－九九神功」時，播出
    練功者吊功前之準備動作揉拍甩扯畫面，經被告召開廣播電視節目及廣告諮詢會
    議評鑑認定逾越普遍級規定，違反行為時衛星廣播電視法第十八條第一項及電視
    節目分級處理辦法第十三條規定，乃依同法第三十七條第一項第一款規定，以九
    十一年十二月二十六日新廣四字第○九一○六二六四二五號行政處分書處原告罰
    鍰三十五萬元，並請立即改正，逾期不改正，將按次連續處罰。原告不服，提起
    訴願，遭決定駁回各情，有被告上揭函、訴願決定書附卷可稽。
四、原告不服循序提起本件訴訟，起訴意旨略以：原告製播「社會追緝令」節目有關
    「巫山雲雨，閨房密術－九九神功」單元中有關九九神功之報導，旨在介紹此一
    古老之氣功門法，亦為健康武術運動之一種；以達增強體力、延年益壽之養身目
    的，而任何運動於實際操演前均需先行暖身，以避免運動傷害，且因練功者均著
    有寬鬆衣物，故此一動作進行之際，練功者係將手伸入寬鬆衣物下為之，不僅無
    任何裸露情形，且手部及下體均為衣物所遮蓋，實際上並無法看到揉拉甩拉之動
    作。該節目製作單位在節目畫面之處理上，確合於普遍級規範，並無任何不當；
    觀眾收看之時，絕不至因練功者有揉拉甩拉之暖身動作，而以猥褻視之；亦絕不
    致危害兒童或青少年身心健康。就一般社會通念而言，其節目內容，實無任何違
    反普遍級規定之可言，原處分及訴願決定殊有違誤等語。
五、查原告經營之「東森新聞Ｓ頻道」於九十一年十月二十九日二十一時播出之「社
    會追緝令」節目，於報導「巫山雲雨，閨房密術－九九神功」時，播出練功者吊
    功前之準備動作揉拍甩扯畫面，有卷附照片及側錄帶可資參佐。次查，被告對於
    類此違規案件之認定，經監看後認有違反上揭法令情事之虞時，程序上即交由社
    會各界公正、客觀之專業人士組成之「廣播電視節目暨廣告諮詢委員」開會審議
    ，諮詢委員審酌個案陳述意見，提供被告在節目認定上之諮詢意見，供被告核處
    參佐。茲系爭節目內容業經被告九十一年十二月五日召開之「廣播電視節目暨廣
    告諮詢會議」認定「節目內容不適閤家觀賞‥‥違反節目所標示之普級尺度。」
    有廣播電視節目及廣告諮詢意見彙整表附卷可按，足徵上開畫面，易對於青少年
    及兒童身心產生不良作用，確非適合一般觀眾閤家觀賞，被告據以認定原告已違
    反衛星廣播電視法第十八條第一項之規定，核無不合。原告主張觀眾收看之時，
    絕不至因練功者有揉拉甩拉之暖身動作而危害兒童或青少年身心健康，實無任何
    違反普遍級規定之可言云云，尚難採據。
六、按新聞報導節目雖具有真實報導之特殊性，但製播時仍應遵守衛星廣播電視法相
    關法令規範不得逾越；新聞自由雖源於人民知的權利，若新聞自由侵犯個人名譽
    、隱私或公共利益時，法律自當介入予以限制。依現行法令規定，節目內容原不
    可有任何影響兒童或青少年身心健康等意涵內容，縱使係反映真實，無法完全刪
    除，甚或蘊含教育意義，仍無法免除違法事實所應負之責任。且衛星廣播電視法
    對於節目內容之管理，係為維持社會秩序、保障兒童及少年健康與維持公共利益
    之必要，核與憲法第二十三條規定相符，自無悖憲法第十一條規定。又新聞報導
    雖具有真實報導之特殊性，然製播其內容及畫面時，仍應善盡其大眾傳播媒體之
    社會道德責任，不得有影響兒童及少年身心健康之虞。原告製播上開目新聞節目
    內容，與普遍級原則相悖，違法事實明確。原告為衛星廣播電視事業，應遵守衛
    星廣播電視法相關規定，竟任令其頻道違規播出違法畫面，自難免其法律責任。
七、又衛星廣播電視法第三十七條第一項第一款規定適用對象，為衛星廣播電視事業
    或境外衛星廣播電視事業一年內經處罰二次，再有同法第三十五條、第三十六條
    各款情形之一者為處罰要件。原告前因違反衛星廣播電視法第十八條第一項規定
    ，經被告依同法第三十七條第一項第一款規定，分別於九十一年二月二十二日新
    廣四字第○九一○六二一三三七號、九十一年六月十日新廣四字第○九一○六二
    三四八一號處分書核處在案，有該處分附卷可稽。原告此次再違規，被告依衛星
    廣播電視第三十七條第一項第一款規定予以裁處罰鍰三十五萬元，並請立即改正
    ，逾期不改正，將按次連續處罰，自屬有據。
八、綜上所述，原告起訴論旨，並非可採。被告所為處分並無違誤，訴願決定予以維
    持，亦無不合。原告徒執前詞，訴請撤銷，為無理由，應予駁回。
據上論結，本件原告之訴為無理由，爰依行政訴訟法第九十八條第三項前段，判決如
主文。
中　　　華　　　民　　　國　　九十三　　年　　　六　　　月　　二十四　　日
                                  臺北高等行政法院  第六庭
                                            審判長  法  官　林樹埔
      　　　　　　　　　　　　　　　　　　　　      法　官　曹瑞卿
      　　　　　　　　　　　　　　　　　　　　      法　官　許瑞助
右為正本係照原本作成。
如不服本判決，應於送達後二十日內，向本院提出上訴狀並表明上訴理由，如於本判
決宣示後送達前提起上訴者，應於判決送達後二十日內補提上訴理由書（須按他造人
數附繕本）。
中　　　華　　　民　　　國　　九十三　　年　　　六　　　月　　二十四　　日
                                                    書記官  吳芳靜
